臺灣臺中地方法院民事判決　　　　　　　100年度訴字第656號
原　　　告　上能建設開發股份有限公司
法定代理人　張之毓即張美娟
　　　　　　鄭採英
兼
訴訟代理人　蔡恩惠
訴訟代理人　詹雅慧
被　　　告　郭明寬
上列當事人間請求給付買賣價金事件，本院於民國100年5月10日
言詞辯論終結，判決如下：
    主    文
原告之訴駁回。
訴訟費用由原告負擔。
    事實及理由
甲、程序事項：
壹、按解散或經中央主管機關撤銷或廢止登記之公司，應行清算
    ；解散之公司，於清算範圍內，視為尚未解散；股份有限公
    司之清算，以董事為清算人，但本法或章程另有規定或股東
    會另選清算人時，不在此限。公司法第24條、第26條之1、
    第25條、第322條第1項分別定有明文。經查，本件原告上能
    建設開發股份有限公司業由經濟部於民國97年11月24日以經
    授中字第09735255480號函為廢止登記，此有該公司變更登
    記事項卡附卷可稽，是原告公司應行清算，且無公司法或章
    程另有規定或經股東會決議另選任清算人之情形，依上開說
    明，原告以其全體董事張之毓即張美娟、鄭採英、蔡恩惠為
    清算人，並於本件訴訟為原告公司之法定代理人，自無不合
    ，先予敘明。
貳、原告經合法通知，未於最後言詞辯論期日到場，核無民事訴
    訟法第386條各款所列情形，爰依被告之聲請，由其一造辯
    論而為判決。
乙、實體事項：
壹、原告方面：
一、被告前於民國85年2月間承購原告（出售建物者）與張美娟
    （出售土地者）等人共同登記於「張暾琳」名下之坐落台中
    市○○路及文祥街口之「心之國度14樓住宅大樓」社區○○
    街店鋪房地乙戶（靠近太平市場邊，為台中市○○路100 號
    地下1樓），並在85年4月23日登記為被告所有，原告已完成
    出賣人之義務。惟原告在整理公司財務準備清算之際，卻查
    見原告公司之應收帳款明細表中顯示被告仍有買受上開房地
    未付價金餘額新台幣（下同）990萬元，經原告數次發函求
    證及催討均未獲置理，是原告先請求被告應給付上開房屋價
    款之一部即90萬元，並自產權登記日即85年4月23日起至清
    償日止，請求週年利率百分之5之遲延利息。
二、聲明：被告應給付原告90萬元，及自85年4月23日起至清償
    日止，按週年利率百分之5計算之利息。
貳、被告方面：
一、被告當初是經由朋友林銀柱介紹，行假買賣真貸款，讓原告
    可以去銀行貸款，但當初傭金原告並沒有給被告。此外，被
    告當初是將印章、印鑑證明交給原告公司辦理，配合公司，
    承買人名字及公證書上面的字都不是被告簽立的，之後房子
    過戶給誰，被告也都不清楚，此均由原告公司安排處理，而
    原告提出之應收帳款表是由原告自行製作，被告亦否認其真
    實性等語，資為抗辯。
二、聲明：原告之訴駁回。
、本院之判斷：
一、原告主張被告前於民國85年2月間承購原告（出售建物者）
    與張美娟（出售土地者）等人共同登記於「張暾琳」名下之
    坐落台中市○○路及文祥街口之「心之國度14樓住宅大樓」
    社區○○街店鋪房地乙戶（靠近太平市場邊，為台中市○○
    路100號地下1樓），然為被告所否認，並以前揭情詞置辯，
    從而，本件首應審究者，即為原告與被告就系爭建物是否業
    已成立買賣契約。經查：
（一）按主張法律關係存在之當事人，須就該法律關係發生所須
      具備之特別要件，負舉證之責任（最高法院91年度台上字
      第2076號判決參照）。次按稱買賣者，謂當事人約定一方
      移轉財產權於他方，他方支付價金之契約。當事人就標的
      物及其價金互相同意時，買賣契約即為成立。民法第345
      條規定甚明。查原告主張其與被告間就系爭建物有買賣契
      約存在，既為被告所否認，則原告即應就兩造曾有原告移
      轉系爭建物所有權於被告，被告支付價金之約定，負舉證
      責任。原告固提出應收帳款明細表及台中法院郵局3117號
      存證信函各1件為證，然上開書證均為原告片面所做成，
      已無從為兩造間確有買賣真意之證明。況上開應收帳款明
      細表上，復記載「出售人：張暾琳」，亦與原告主張其為
      出賣人之陳述不符。至原告雖另請求本院傳訊證人張暾琳
      到庭證明上情，然原告亦未能提出上開證人之地址供本院
      傳訊，則原告對於所主張之其與被告間就系爭建物有買賣
      契約存在乙節，既始終無法提出相關確切之證據足資證明
      ，或供本院調查以實其說，自尚不能徒憑其前揭無法查與
      事實相符之陳述即採為有利於其之認定。
（二）況查，證人林銀柱於本院審理時具結證稱：「（被告當時
      是否有將印章及印鑑證明交給對造公司？）當初被告有將
      印章、印鑑證明、身分證影本、存摺的影印本交給原告公
      司。因為當初原告公司有財務危機，大概是民國84、85、
      86年時，還有很多房子沒有賣出去，所以原告公司請我幫
      他找一些人頭給原告過戶，避免這些房子被查封，然後原
      告公司再慢慢將這些房子賣掉。被告也是人頭戶之一。登
      記在被告名下的是太平路和文祥街口的建案，案名叫心的
      國度。後來這個房子也是原告上能建設開發股份有限公司
      賣掉的。當初原告答應一個人頭要付50萬元，但是後來原
      告上能建設開發股份有限公司付不出來，所以我才逼原告
      公司的楊小姐、張小姐、蔡先生趕快把錢付給人家，結果
      後來原告公司都沒有付，就把房屋過戶掉了。因為所有的
      權狀還有印鑑證明、印鑑章，都是交在原告的身上，所以
      只有原告有辦法去處理。」、「（提示心的國度應收帳款
      明細表，為何會有這個明細表？）這個表是原告自己作，
      至於怎麼做的我不清楚。當初債務人很多時，原告公司也
      作了很多假的資料來欺騙股東，讓股東拿錢出來。」、「
      當初因為原告公司很多案件被告，包括人頭戶，原告公司
      也躲起來了，都沒有出面處理，原告還欠被告50萬元的人
      頭費。」等語，核與被告辯稱：當初是經由朋友林銀柱介
      紹，將印章、印鑑證明交給原告公司辦理，由原告公司安
      排處理等語相符。益見被告上開所辯非虛。
二、綜上所述，原告既始終未能證明其與被告間就系爭建物有買
    賣契約存在，從而，原告依據買賣契約之法律關係，請求被
    告應給付原告90萬元，及自85年4月23日起至清償日止，按
    週年利率百分之5計算之利息，為無理由，應予駁回。
三、本件事證已臻明確，兩造其餘攻擊防禦方法，核與判決結果
    不生影響，爰不逐一論述。
肆、一造辯論、訴訟費用負擔之依據：民事訴訟法第385條第1項
    前段、第78條。
中    華    民    國   100    年    5     月    31    日
                  民事第二庭    法  官    黃炫中
正本係照原本作成。
如對本判決上訴，須於判決送達後20日內向本院提出上訴狀（須
附繕本）。如委任律師提起上訴者，應一併繳納上訴審裁判費。
中    華    民    國   100    年    5     月    31    日
                                書記官